臺灣臺中地方法院民事判決
111年度家繼簡字第31號
原      告  張馨云  
訴訟代理人  林耀堂  
被      告  張彬泉  

上列當事人間請求損害賠償事件，本院於民國111年11月8日言詞
辯論終結，判決如下：
    主      文
被告應給付原告新臺幣參拾萬元，及自民國111年3月5日起至清
償日止，按年息百分之五計算之利息。
訴訟費用由被告負擔。
本判決得假執行。但被告如以新臺幣參拾萬元為原告供擔保後，
得免為假執行。
    事實及理由
壹、原告起訴主張：被繼承人張淑媛於民國108年2月15日死亡，
    繼承人為兩造及張鳳英、張金秀、張祺依、張秀蘭，依遺產
    分割協議就銀行帳戶存款部分協議由被告受領再辦理分配，
    被告本應匯款新台幣（下同）349,518元予原告，然被告竟
    逕自從中扣款30萬元，僅匯款49,518元予原告，且於存證信
    函中稱：「…姊夫⋯向我借新台幣30萬元，從未拿利息…幸委
    由我辦理銀行繼承款項足與扣還；並經秀蘭電話向姊夫徵得
    同意，在夫妻共有財產下為免生困擾，特此告知」，然原告
    並未同意扣抵，且該債務與原告無關，爰就短少之30萬元部
    分，依遺產分割協議及侵害繼承權之損害賠償（民法第184
    條第1項前段、第1146條）請求被告給付。並聲明：被告應
    給付原告30萬元，及自起訴狀繕本送達翌日起至清償日止，
    按週年利率百分之五計算之利息。原告願供擔保，請准宣告
    假執行。
貳、被告則以：原告之配偶林耀堂於91年向被告借款30萬元，原
    告則擔任該筆借款之保證人，被告曾透過張秀蘭多次催討，
    林耀堂均置之不理，110年12月13日原告以line電話告知張
    秀蘭承諾願意償還該筆債務，故被告予以扣抵。並聲明：原
    告之訴駁回。如受不利之判決，願供擔保請准宣告免為假執
    行。
參、本院之判斷：
一、原告主張被繼承人張淑媛於108年2月15日死亡，繼承人為兩
    造及張鳳英、張金秀、張祺依、張秀蘭，依遺產分割協議就
    銀行帳戶存款部分協議由被告受領再辦理分配，被告本應匯
    款34萬餘元予原告，然被告從中以借款債務為由扣抵30萬元
    ，為被告所不爭執，並有除戶謄本、遺產分割協議書、匯款
    單、原告帳戶存摺內頁、存證信函等在卷可參，此部分事實
    堪信屬實。　　　
二、原告主張被告擅自扣抵30萬元一節，為被告所否認並以前揭
    情詞置辯。經查：原告之配偶林耀堂於91年間向被告借款30
    萬元迄今未償之事實，為兩造所不爭執，並有匯款單在卷為
    證，堪信為真。被告主張原告為上開借款之保證人一節，則
    為原告所否認，此部分被告並未舉證實其說，主張自難採信
    。被告主張原告同意自其應取得34萬餘元中扣抵30萬元，雖
    提出被告與張秀蘭110年12月13日之訊息擷圖為證（卷第71
    頁），張秀蘭於訊息稱：阿秋（按即原告）來電說：30萬還
    了不是要撤告了嗎？為何還來個再議！他很生氣！還說很受
    傷....等語，然證人張秀蘭到庭證稱：卷第71頁訊息擷圖是
    被告跟我的訊息往來，30萬元還了，是指林耀堂還被告30萬
    元，是因為很早期的時候，林耀堂有跟被告借了30萬元，簡
    訊上寫的30萬元還了就是指還該筆借款。110年12月被告叫
    我打電話問林耀堂要不要還，我當晚就馬上打電話給林耀堂
    ，林耀堂說好，沒有關係，你們直接扣，因為當時被告要給
    原告錢，就是從要給的錢裡面扣。我跟林耀堂講完電話後，
    我有再跟原告說姊夫說要直接扣，原告在電話裡很生氣，原
    告就跟林耀堂講，其他我就不清楚了，所以她有沒有同意我
    不清楚。我是向林耀堂用電話催討，跟他講三十萬元要不要
    還被告，林耀堂說好，你直接從你姐那邊扣。我沒有直接問
    原告，因為我覺得原告跟林耀堂是夫妻，夫妻本來就是共有
    財產，所以我沒有特別去問原告，我就直接回報被告說她們
    有答應可以扣，所以被告才會直接扣等語，足認其並未向原
    告詢問是否同意扣抵，自難認原告已同意為其配偶清償30萬
    元而自其應得款項中扣抵。又被告於110年10月21日寄送「…
    姊夫⋯向我借新台幣30萬元，從未拿利息…幸委由我辦理銀行
    繼承款項足與扣還；並經秀蘭電話向姊夫徵得同意，在夫妻
    共有財產下為免生困擾，特此告知」之存證信函予原告，有
    存證信函在卷可證（卷第31頁），是上開訊息中張秀蘭所述
    之30萬元「還了」，即有可能係指被告已扣抵一事，然非可
    推認原告已有同意代其配偶清償30萬，況存證信函上載係向
    「姊夫」徵得同意，顯未向原告本人取得同意，是亦難以此
    訊息證明原告有同意被告扣抵30萬元。從而，被告依證人張
    秀蘭之回報逕自扣抵30萬元，自屬無據。被告雖於最後言詞
    辯論期日稱其因計算錯誤多匯了6,000元予原告，然為原告
    所否認，且被告於本院即將辯論終結之際方提出此項主張已
    屬逾時提出，且未據被告提出證據以實其說，自難逕認為真
    。綜上所述，原告依繼承人間遺產分割協議，請求被告給付
    擅自扣抵之30萬元，及自起訴狀繕本送達翌日即111年3月5
    日起至清償日止，按年息百分之五計算之利息，為有理由，
    應予准許。原告勝訴部分，所命給付之金額未逾50萬元，依
    家事事件法第51條準用民事訴訟法第389條第1項第5款規定
    ，應依職權宣告假執行，另被告陳明願供擔保，聲請宣告免
    為假執行，合於法律規定，爰宣告被告為原告預供擔保，得
    免為假執行。
肆、本件事證已臻明確，兩造其餘之攻擊或防禦方法及所用之證
    據，經本院斟酌後，認為均不足以影響本判決之結果，爰不
    逐一論列，併此敘明。　　
伍、訴訟費用負擔之依據：家事事件法第51條、民事訴訟法第78
    條。　　　　
中　　華　　民　　國　　111 　年　  11　　月　 29  　 日
                    家事法庭  法  官  顏銀秋
上正本係照原本作成。　　　　　　　　　　
如對本判決上訴，須於判決送達後20日內向本院提出上訴狀（應
依對造人數提出繕本）。如委任律師提起上訴者，應一併繳納上
訴審裁判費。　　　
中　　華　　民　　國　　111 　年　　11　　月　　29　　日
                              書記官  陳彥蓉